---
output: github_document
---

<!-- README.md is generated from README.Rmd. Please edit that file -->

```{r, include = FALSE}
knitr::opts_chunk$set(
  collapse = TRUE,
  comment = "#>",
  fig.path = "man/figures/README-",
  out.width = "100%"
)
```

# totalize

<!-- badges: start -->
<!-- badges: end -->

集計表を作成し、小計・合計を計算するパッケージ

## インストール

次のコマンドでGitHubからインストールできます。

``` r
devtools::install_github("ichiromurata/totalize")
```

## 概要

データを集計するには `table()`や、

```{r}
table(interaction(datasets::CO2$Type, datasets::CO2$Treatment))
```

`by()`や、

```{r}
by(datasets::CO2$uptake, datasets::CO2[c("Type", "Treatment")], sum)
```

`stats::aggregate()`を使うことができます。

```{r}
stats::aggregate(datasets::CO2["uptake"], datasets::CO2[c("Type", "Treatment")], sum)
```

しかしこれらを使って小計や合計（上の例では"Type"計、"Treatment"計、合計）を並べた表を
作るには、何回かに分けて別々に算出した表を結合する必要があります。

1つのデータを小計と合計に同時に足さなければいけないため、
上のようなコマンドを1回実行するだけではすべてを算出できません。

`totalize`はこれをまとめて行います。

```{r}
library(totalize)
totalize(datasets::CO2, "uptake", c("Type", "Treatment"), sum) |> toDF()
```

さらに、2次元の集計表に展開することができます。

```{r}
totalize(datasets::CO2, "uptake", c("Type", "Treatment"), sum) |> tomatrix(1)
```

3つ以上の変数があっても、集計表に展開できます。

```{r}
totalize(datasets::CO2, "uptake", c("Type", "Treatment", "conc"), sum) |> tomatrix(1)

totalize(datasets::CO2, "uptake", c("Type", "Treatment", "conc"), sum) |> tomatrix(c(1, 3))
```

`na.rm=TRUE`を引数に追加すると、NAを無視できます。

```{r}
# Missing values turn the totals into NA
within(datasets::CO2, uptake[c(1, 10)] <- NA) |>
    totalize("uptake", c("Type", "Treatment", "conc"), sum) |> tomatrix(1)

# Ignoring NAs
within(datasets::CO2, uptake[c(1, 10)] <- NA) |>
    totalize("uptake", c("Type", "Treatment", "conc"), sum, na.rm=TRUE) |> tomatrix(1)
```

## 四捨五入について

このパッケージでは四捨五入をする関数`awayfromzero()`を提供しています。

Rの`round()`関数は四捨五入ではなく偶数丸めを行います。四捨五入の関数はbase Rには含まれていません。

ただし、浮動小数点数の丸めには気を付けるべき点があります。
`awayfromzero()`のヘルプページを参照してください。

四捨五入はパイプ演算子`|>`で結んで実行できます。

```{r}
totalize(datasets::CO2, "uptake", c("Type", "Treatment", "conc"), mean) |>
    tomatrix(c(2, 3)) |> awayfromzero(1)
```


