---
output: github_document
---

<!-- README.md is generated from README.Rmd. Please edit that file -->

```{r, include = FALSE}
knitr::opts_chunk$set(
  collapse = TRUE,
  comment = "#>",
  fig.path = "man/figures/README-",
  out.width = "50%"
)
options(width=400)
```

# totalize

<!-- badges: start -->
<!-- badges: end -->

集計表を作成し、小計・合計を計算するパッケージ

## インストール

次のコマンドでGitHubからインストールできます。

``` r
devtools::install_github("ichiromurata/totalize")
```

# 概要

Rにはデータを集計する様々な関数があります。

`datasets::CO2`のデータを例に取りましょう。データ数のカウントは`table()`で行えます。

```{r}
table(interaction(datasets::CO2$Type, datasets::CO2$Treatment))
```

値の足し上げは`by()`や、

```{r}
by(datasets::CO2$uptake, datasets::CO2[c("Type", "Treatment")], sum)
```

`stats::aggregate()`を使うことができます。

```{r}
stats::aggregate(datasets::CO2["uptake"], datasets::CO2[c("Type", "Treatment")], sum)
```

しかしこれらを使って小計や合計（上の例では"Type"計、"Treatment"計、合計）を並べた表を
作るには、何回かに分けてそれらを別々に算出し、表を結合する必要があります。

1つのデータレコードを小計と合計に同時に足さなければいけないため、
上のようなコマンドを1回実行するだけではすべてを算出できません。

`totalize`はこれをまとめて行います。

```{r}
library(totalize)
totalize(datasets::CO2, c(Type, Treatment), val=uptake, asDF=TRUE)
```

さらに、2次元の集計表に展開することができます。

```{r}
totalize(datasets::CO2, row=Type, col=Treatment, val=uptake)
```

3つ以上の変数があっても、集計表に展開できます。

```{r}
totalize(datasets::CO2, row=Type, col=c(Treatment, conc), val=uptake)

totalize(datasets::CO2, row=c(Type, conc), col=Treatment, val=uptake)
```

`FUN=sum`などの場合は`na.rm=TRUE`を引数に追加すると、データ中のNAを無視できます。

```{r}
# Missing values turn the totals into NA
transform(datasets::CO2, uptake_na=replace(uptake, c(1, 10), NA)) |>
    totalize(row=Type, col=c(Treatment, conc), val=uptake_na)

# Ignoring NAs
transform(datasets::CO2, uptake_na=replace(uptake, c(1, 10), NA)) |>
    totalize(row=Type, col=c(Treatment, conc), val=uptake_na, na.rm=TRUE)
```

## 1行（1列）のみの表

`totailze`は1列のみの表も作成できます。

```{r}
totalize(datasets::CO2, row=c(Type, Treatment), val=uptake)
```

1行のみの表を作る場合は、上の表を転置`t()`してください。

```{r}
totalize(datasets::CO2, row=c(Type, Treatment), val=uptake) |> t()
```

# 四捨五入について

このパッケージでは四捨五入をする関数`awayfromzero()`を提供しています。

Rの`round()`関数は四捨五入ではなく偶数丸めを行います。四捨五入の関数はbase Rには含まれていません。

ただし、浮動小数点数の丸めには気を付けるべき点があります。
`awayfromzero()`のヘルプページを参照してください。

四捨五入はパイプ演算子`|>`で結んで実行できます。

```{r}
totalize(datasets::CO2, row=c(Treatment, conc), col=Type, val=uptake, FUN=mean) |>
    awayfromzero(1)
```


